臺灣嘉義地方法院民事判決　　　　　　　 96年度訴字第487號
原　　　告
即反訴被告　Dupack Pt.
法定代理人　Morris　Li.
訴訟代理人　高瑩律師
複　代理人　陳俊化
被　　　告
即反訴原告　慶富機械有限公司
法定代理人　莊富凱
訴訟代理人　唐淑民律師
複　代理人　蕭道隆律師
上列當事人間請求損害賠償等事件，本院於民國100年1月19日言
詞辯論終結，判決如下：
  主  文
本訴原告之訴駁回。
本訴訴訟費用由本訴原告負擔。
反訴原告之訴及假執行之聲請均駁回。
反訴訴訟費用由反訴原告負擔。
  事實及理由
壹、程序方面
  按被告於言詞辯論終結前，得在本訴繫屬之法院，對於原告及
  就訴訟標的必須合一確定之人提起反訴。反訴之標的如專屬他
  法院管轄，或與本訴之標的及其防禦方法不相牽連者，不得提
  起。民事訴訟法第259條、第260條第1項、第3項分別定有明文
  。又所謂「相牽連」，係指反訴標的之法律關係與本訴標的之
  法律關係兩者之間，或反訴標的之法律關係與本訴被告作為防
  禦方法所主張之法律關係兩者之間，在法律上或事實上關係密
  切，審判資料有共通性或牽連性者而言。即舉凡本訴標的法律
  關係或作為防禦方法所主張之法律關係，與反訴標的之法律關
  係同一，或當事人兩造所主張之權利，由同一法律關係發生，
  或本訴標的之法律關係發生之原因，與反訴標的之法律關係發
  生之原因，其主要部分相同，均可認為兩者間有牽連關係（最
  高法院民國91年度臺抗字第440號、91年度臺上字第262號裁判
  意旨參照）。本件被告以兩造於95年2月15日簽定設備採購合
  約（下稱系爭契約），被告自95年6月起陸續依約將機器組件
  運至澳洲原告指定之第三人Freshfood Corporation Pty.Ltd.
  （下稱第三人）處，且原告另應第三人要求，再向被告訂購系
  爭機器之保護蓋，被告依約將保護蓋交付第三人收受，然原告
  除支付訂金新臺幣（下同）30萬元及出機款956,833元外，尚
  有尾款332,293元及保護蓋之價款93,851元，合計426,144元未
  給付而提起反訴，請求原告給付價款，核與本訴均係基於上開
  買賣之主張，揆諸前開規定，應予准許。
貳、實體方面
一原告起訴主張：兩造於95年2月15日簽訂系爭契約，由原告向
  被告訂購自動收縮膜套式標籤機，並轉售予第三人，被告於同
  年6月間，陸續出貨至原告所指定之第三人，然於第三人陸續
  收受貨物後依約進行檢測，發現被告所生產製造之機械均有嚴
  重瑕疵，被告曾派員前往澳洲測試檢驗均無法通過驗收，遂向
  原告佯稱需回台製作安裝零件，然被告回台後即不願再回應後
  續處理問題，被告所生產製造之機械本身除有無法操作之瑕疵
  外，其設備亦違反當地之職場健康安全法令之限制。被告所給
  付之套標機不符約定之品質、效用，顯然具有瑕疵，套標籤機
  機械之構造與設計瑕疵部分，套標籤機與構成訂單主要部分的
  報價基礎所展示的產品圖並不相同，該未符合約定之瑕疵部分
  如下：(一)機械定位與尺寸不符合報價單之規定。(二)就套標籤機
  及其與收縮膜機的內部連結方面，並未依照原約定圖面施作，
  亦無提供說明圖、規格或操作手冊。(三)套標籤機之機械安全防
  護不完整，且未遵循澳洲安全標準之規定，僅依賴安全標示貼
  紙也不適當─不符合規定，安全問題包括：1.套標籤機部件中
  鏈傳動之不適當/不完整防護─夾點2.捲軸/成型部件中正齒輪
  之不適當/不完整防護─夾點3.捲軸/成型工段中綠色按鈕的位
  置不安全─部分防護且鄰近前述正齒輪。(四)捲軸/成型工段中
  控制面版（人機介面）之設計位置不適當（會產生近接通道、
  安全與材料損壞問題）（不當的位置會因手臂長度的要求而難
  以接近，有可能在伸手拿取的過程中損壞包裝材料）(五)導引軌
  在送達時變形，致無法達到約定之效用。(六)導柱在送達時與底
  座分離，致無法達到約定之效用。(七)輸送帶框架工段在送達時
  扭曲變形，致無法達到約定之效用。(八)套標籤機工段中輸送帶
  框架之馬達與機械底座支撐力不夠，致無法達到約定之品質效
  用。(九)看不到機械設備應具備之穿孔機，其他零件亦不完整，
  致無法達到約定之品質效用。(十)機械的各個不同部位，包括從
  接近面板到捲軸/成型部位後方，其固定螺絲與螺栓均有短少
  （並注意到機械送達時，所供應6個螺栓中有2個螺栓的螺紋是
  錯誤的）（有4個螺紋未供應），致無法達到約定之品質效用
  。(十一)套標籤工段的托架─顯示切割的太細，截面是依所需長度
  焊接，焊接品質不良，致無法達到約定之品質效用。(十二)機器各
  處明顯可見不合標準的製造及焊接─尤其注意到捲軸/成型單
  元上方不銹鋼表面的面板，致無法達到約定之品質效用。(十三)無
  法接入套標籤機電子驅動與升降工段之間的驅動機構，完全無
  法達到約定之品質效用。(十四)機械許多部分出現生鏽痕跡、鋁/
  軟鋼的面漆品質不佳、噴塗部位明顯可見磨損，不符合新機器
  所預期及應有之狀況、聚丙烯製成之機器件粗糙與損壞─套管
  成型機、面板的建造/配合品質不良，包括部分面板的扭曲變
  形，致無法達到約定之品質效用。另套標籤機之電力瑕疵問題
  ：(一)套式標籤成型工段完全不具有契約約定之防護措施。(二)所
  有「緊急停止」鈕無任何標示、成型工段控制面板中的綠色按
  鈕並無功能標示。(三)成型工段的控制面板位置不當（安全風險
   ）、缺少電力示意圖或電力圖表、整體電線與連接的品質不
  佳，電線的安全性太低，完全與安全技術標準不符。(四)三相22
  0伏特馬達不適用該地的標準伏特數。標準應為單相240伏特或
  三相415伏特，至機械無法正常時間運作。(五)成型工段中綠色
  按鈕位置不當、套標籤機升降工程所提供的電纜長度似乎太短
  、金屬毛刺並未自電纜通過金屬板材的穿透口移除、許多電線
  互相纏繞、已無約定之品質與安全。依前所述之瑕疵，系爭機
  械為依照約定之規則及設計施作，品質與功能與契約約定完全
  不符，無法正常運作，不良率高達90﹪，前開瑕疵均經第三人
  檢測報告書可證。又原告當時將澳洲規定圖樣即如起訴狀證物
  二中譯文啟用安全檢驗以下所附的圖示交給被告，且有要求被
  告必須符合第三人要求安全規則，當時已向被告表示原告所購
  買之機械是要交給第三人使用，而該公司是澳洲公司。因被告
  遲未依約為無瑕疵產品之提供與修復，致原告面對第三人違約
  之窘境，原告為維護商譽，承擔相關賠償責任，給付第三人約
  定之違約性懲罰賠償，另向其他廠商訂購無瑕疵之機械以完成
  交貨義務，造成原告鉅額損失，本件因可歸責於被告之事由致
  契約無法履行，依民法第227條規定請求損害賠償。被告將零
  件交付原告所指示之地點後，經檢視零件就有中譯文之瑕疵，
  被告安裝後，機械無法正常使用。依民法第232條規定，可歸
  責於被告之事由而為不完全之給付，而被告所為之瑕疵給付縱
  事後補正，對於原告亦無任何實益，原告依法得拒絕其給付，
  並得請求賠償因不履行所生之損害，原告自得請求被告賠償已
  交付於被告之訂金、前期貨款、相關費用之賠償及損失之罰金
  共計新臺幣（下同）3,382,186元。聲明：被告應給付原告3,3
  82,186元。反訴部分：否認被告有交付保護蓋及保護蓋金額為
  93,851元，且保護蓋是原合約約定金額之範圍。又系爭契約約
  定買賣價金1,415,000元，扣除原告已經給付30萬元、956,833
  元，尚欠159,167元，又本件被告交付之機械有瑕疵，就被告
  提起反訴主張之金額，原告自得拒絕給付。且附件項次2係原
  合約範圍；附件項次3、4、5部分，原告並未獲悉該部分之報
  價單；項次7至19部分，並非系爭契約之商品，亦非原告另向
  被告購買，與原告無關，且被告基於貨款請求權亦已罹於2年
  時效。反訴答辯聲明：反訴駁回。
二被告則辯稱：(一)兩造於95年2月15日簽訂系爭契約後，被告依
  約將機械與其他附屬物品裝櫃寄至原告指定之第三人處，8月3
  0日，莊富凱與技師張育彰並前往澳洲裝機與試車，翌日試車
  完成驗收無誤始返回臺灣，嗣第三人要求被告增加零件1批，
  原告亦知悉，被告遂於製妥上開零件後，依原告指示交付予第
  三人處。被告係於95年8月30日前往澳洲裝機與試車，之前運
  至澳洲之機械均僅屬部分組件而非成品，自無法具備契約預定
  之效用。被告於95年8月30日派員前往澳洲組裝套標機，在此
  之前套標機均屬零組件，尚未有套標機之成品，則第三人自無
  權、更無可能於95年8月28日即主張套標機成品有瑕疵，而要
  求原告負違約賠償責任，原告主張自95年8月28日起即陸續支
  付賠償金予第三人，顯非事實。且原告並未提到澳洲安全標準
  的構造內容，係被告交付貨物給該第三人後，原告才傳真上開
  所謂圖示給被告，並未要求被告要符合第三人要求之安全規則
  等語。(二)反訴部分：系爭契約之買賣尚有如附件明細所示合計
  427,373元尚未給付，其中中心柱兩支、螺桿金額合計53,000
  元，是原告之後再向被告訂購，已交付給原告；運輸費、卡車
  費是原告除本件合約購買東西以外另外購買之物品（是原告另
  外向高冠公司購買，不清楚是購買何東西），當時跟合約之物
  品一起運過去，原告與高冠公司約定原告與高冠公司各付一半
  ，由我們這邊出口所以被告先幫原告代墊；項次七是咖啡瓶（
  原告要被告幫忙購買的咖啡瓶）之運費，項次八是咖啡樣品寄
  出之空運費用，項次九是蒸氣爐（蒸氣爐是本訴買賣標的之一
  部分）、木箱包裝費用（是原告要求被告先將蒸氣爐先空運過
  去），項次十是處理蒸氣爐木箱之熱處理費用，項次十一是蒸
  氣爐之空運費用，項次十二是蒸氣爐放海關倉庫的租金，項次
  十三是蒸氣爐海關報關費，項次九是海關連線費也是蒸氣爐報
  關費的一種，項次十堆高機是將蒸氣爐堆到木箱的費用，項次
  十一壓克力是原告要被告幫忙代購的，項次十二保費是蒸氣爐
  的保險費用，項次十三齒輪是原告請被告購買的零件，項次十
  四是本件買賣合約套標機的輸送帶費用（因本來原告表示自己
  有輸送帶，後來才表示要追加買壹條輸送帶），項次十五是原
  告要求被告幫忙買的打包機的費用，項次十六是原告自己有東
  西忘記放入本件套標機貨櫃，原告要求拆櫃的費用，項次十七
  是因為有拆櫃而衍生倉儲費用，項次十八是套標機報關費，項
  次十九是原告事後告知我們有東西沒有裝，要求我們加裝安全
  罩的空運費。七至十九項項次請求權依據是依系爭契約請求，
  依民法第367條買賣價金請求權之法律關係，提起反訴。聲明
  ：原告應給付被告427,373元，及自起訴狀繕本送達翌日起至
  清償日止，按週年利率5﹪計算之利息，並請准供擔保宣告假
  執行。
三下列事項為兩造所不爭執（見本院2卷第12頁、本院3卷第161
  頁），應堪採認：
(一)兩造於95年2月15日簽訂系爭契約，原告向被告購買自動收縮
  膜套式標籤機，約定由被告運交第三人處，由被告進行安裝、
  試車與實地訓練。
(二)系爭契約約定價金1,415,000元，原告已交付價金300,000元、
  956,833元與被告，被告並於95年8月30日派員前往澳洲安裝。
四爭執事項
(一)被告交付之系爭機械有無瑕疵。
(二)系爭機械有無違反澳洲安全標準。
(三)原告依民法第227條、232條規定請求被告賠償，有無理由。得
  請求金額為何。
(四)被告提起反訴，依系爭契約請求原告給付427,373元，有無理
  由。
五本院論述如下：
(一)被告交付之系爭機械有無瑕疵、系爭機械有無違反澳洲安全標
  準？原告依民法第227條、232條規定請求被告賠償，有無理由
  ？得請求金額為何？
1.按當事人主張有利於己之事實者，就其事實有舉證之責任。民
  事訴訟法第277條本文。原告主張被告交付、組裝之系爭機械
  有前揭瑕疵，無法正常運作，不良率高達90﹪，且違反當地之
  職場健康安全法令之限制等情，為被告所否認，自應由原告就
  此有利於己之事實，負舉證責任。
2.原告雖提出第三人Freshf ood Corporation Pty.Ltd.出具之
  檢測報告書為證，然該檢測報告書係95年8月8日檢測，此觀諸
  檢測報告記載甚明（見本院1卷第39頁），而被告將機械運交
  第三人處後，係於95年8月30日派員前往澳洲安裝，此為兩造
  所不爭執，是尚難以組裝前之檢測報告遽認被告交付之機械有
  原告所指之瑕疵。又本件原告聲請鑑定，有關鑑定單位、於澳
  洲或將機械運回臺灣進行鑑定等事項，迭經本院會同兩造一再
  協商後，確認兩造同意由臺灣省機械公會鑑定，並將機器運回
  臺灣鑑定，運回前，被告不到場確認現況，由原告在機械離開
  現在所在地前以及在現場裝箱時加以攝影，運回臺灣至保管單
  位，再由本院以及兩造會同鑑定人員在場開封，進行後續鑑定
  ，有本院筆錄可稽（見本院2卷第12頁、第134頁），有關機械
  裝箱部分，兩造協商由被告為之，惟被告辯稱其無法尋得可在
  澳洲裝箱之公司，而原告所陳報之TFI公司於臺灣無任何聯絡
  方式，另其陳報之長順托運行則無承辦國外裝箱業務，又經向
  原告查明可否提供在澳洲裝箱之公司，以供被告與該公司聯絡
  、接洽裝箱事宜，惟原告稱無法再提供其他裝箱公司等情，有
  被告書狀、本院電話紀錄、本院筆錄可憑（見本院3卷第141頁
  、第145頁、第147頁、第168頁），本院審酌原告為澳洲公司
  ，且從事貿易事務，對提供可在澳洲進行裝箱之公司，自應較
  被告容易，惟兩造均稱無法提供裝箱公司，致本件系爭機械無
  從依兩造協議運回臺灣鑑定，此不利益自應歸由原告負擔。至
  原告雖聲請在澳洲進行鑑定，然兩造就系爭機械有無瑕疵、是
  否被告交付之現狀等情，爭議甚鉅，鑑定前自應由本院會同兩
  造勘驗機械，避免鑑定結果徒勞無益，且鑑定機關亦認鑑定時
  應由本院於現場指示鑑定工作之進行，有台灣區機器工業同業
  公會98年7月14日函在卷可證（見本院2卷第93頁），是當以將
  機械運回臺灣為適當。再者，本件鑑定事宜，前歷經多時始達
  成上開協議，已延滯訴訟許久，兩造本應基於誠信竭盡所能相
  互配合俾依協議內容完成鑑定，是原告再主張變更協議內容而
  在澳洲鑑定，自非可採。
3.原告另以林紹仟為證，並據林紹仟到庭證稱：機器可以運轉，
  但標籤膜有時候可以套進玻璃瓶，但有時候沒有辦法套進玻璃
  瓶，可套進去的比率不到10﹪等語，然林紹仟為原告之法定代
  理人，本已難期其為客觀之陳述，且其證述核與證人張育彰到
  庭證稱：伊安裝完成後，有進行測試，測試結果都可以按照要
  求之方式生產，安裝後伊有看到第三人正常使用標籤機等語相
  互歧異，自難逕以林紹仟之證詞遽為有利原告之認定。另原告
  雖提出其賠償第三人之發票等為證，然此為被告所否認，且賠
  償金乃因交易糾紛而交付之款項，是否需要開立發票，實堪置
  疑，況縱係賠償款項，然賠償之可能原因多端，是否因系爭機
  械有瑕疵而為之賠償，亦有所疑，尚難據此即認被告交付之機
  械有原告所指之瑕疵。此外，原告並未提出其他證據，以資證
  明被告交付之機械有何瑕疵或違反澳洲安全標準，則其主張依
  民法第227條、第232條規定，請求被告應負賠償責任，尚屬無
  據。
(二)被告提起反訴，依系爭契約請求原告給付427,373元，有無理
  由？
1.系爭契約約定價金1,415,000元，原告已交付價金300,000元、
  956,833元與被告等情，已如前述，則被告依系爭契約，請求
  原告給付158,167元，應屬有據。至原告辯稱系爭機械有前揭
  瑕疵乙節尚無法證明，已如前述，原告以此拒絕給付價金，尚
  屬無據。
2.原告辯稱被告之貨款請求權已經罹於請求權時效等語。按商人
  、製造人、手工業人所供給之商品及產物之代價之請求權，因
  2年間不行使而消滅，民法第127條定有明文。又消滅時效，自
  請求權可行使時起算。買賣標的物與其價金之交付，除法律另
  有規定或契約另有訂定或另有習慣外，應同時為之。民法第12
  8條前段、第369條亦定有明文。經查：兩造未約定系爭機械價
  金之清償期，此為兩造所自陳（見本院3卷第184頁、第185頁
  ），是依上開規定，價金交付應與標的物交付同時為之。又系
  爭機械於95年12月前即已依原告指示交付予第三人此為被告所
  自承（見本院3卷第185頁），則價金於95年12月前即可請求交
  付，價金請求權時效至遲應自95年12月起算，然被告遲至98年
  12月30日始提起反訴，請求被告交付價金尾款，有反訴起訴狀
  本院收文戳章可證（見本院2卷第199頁），已逾請求權時效，
  ，且經原告提出時效完成之抗辯拒絕履行，則被告之請求即不
  應准許。被告主張：縱時效已消滅，原告99年3月16日書狀載
  明對於給付尾款之債務已有承認之法律效力等語。然按民法第
  129條第1項第2款所謂之承認，為認識他方請求權存在之觀念
  表示（最高法院50年臺上字第2868號判例要旨可資參照）。經
  查：原告99年3月16日書狀固記載：反訴被告所剩餘之餘款應
  為158,167元等語（見本院2卷第7頁）。然此為原告就本院詢
  問對被告前所主張餘款金額所為陳述之意見，此觀諸該書狀載
  明「奉本院諭示」、本院99年1月27日言詞辯論筆錄（見本院2
  卷第208頁、第209頁）甚明，是尚難據此即認係承認。
3.被告另主張尚有如附件項次2以下合計269,206元（1684,0000
  0000,000）未給付，均依系爭機械之買賣契約關係請求乙節，
  為被告所否認。再依被告陳述：中心柱兩支、螺桿金額53,000
  元，是原告之後再向被告訂購乙節，原告則主張是包括在原契
  約金額範圍，此部分未據被告提出原告另向被告訂購之證據；
  被告另陳述：項次九是蒸氣爐（蒸氣爐是本訴買賣標的之一部
  分）、木箱包裝費用（是原告要求被告先將蒸氣爐先空運過去
  ），項次十是處理蒸氣爐木箱之熱處理費用，項次十一是蒸氣
  爐之空運費用，項次十二是蒸氣爐放海關倉庫的租金，項次十
  三是蒸氣爐海關報關費，項次九是海關連線費也是蒸氣爐報關
  費的一種，項次十堆高機是將蒸氣爐堆到木箱的費用，項次十
  二保費是蒸氣爐的保險費用等情，然原告則主張係已包括在買
  賣價款內，亦屬合理；被告另陳述：運輸費、卡車費是原告除
  本件合約購買東西以外另外購買之物品（是原告另外向高冠公
  司購買，不清楚是購買何東西），當時跟合約之物品一起運過
  去，原告與高冠公司約定原告與高冠公司各付一半，由我們這
  邊出口所以被告先幫原告代墊；項次七是咖啡瓶（原告要被告
  幫忙購買的咖啡瓶）之運費，項次八是咖啡樣品寄出之空運費
  用等情，亦難認係基於系爭機械之賣賣契約所為。從而，被告
  依系爭機械買賣契約之法律關係，請求原告給付269,206元，
  尚屬無據。
六綜上，原告依民法第227條、第232條規定，請求被告給付3,38
  2,186元，為無理由，應予駁回。另被告依系爭機械之買賣契
  約關係，反訴請求原告給付427,373元及其利息，亦屬無據，
  應予駁回。又反訴原告之訴既經駁回，其假執行之聲請亦失所
  依附，應併予駁回。
七本件事證已臻明確，兩造其餘攻擊、防禦方法，經核與本件判
  決結果不生影響，爰不一一論述，併此敘明。
八據上論結，本件原告之訴、被告之反訴均無理由，依民事訴訴
  法第78條，判決如主文。
中    華    民    國   100    年    1     月    31    日
                  民事第三庭  法  官  蘇雅慧
以上正本係照原本作成。
如不服本判決，應於送達後20日內，向本院提出上訴狀（須附繕
本）並表明上訴理由，如於本判決宣示後送達前提起上訴者，應
於判決送達後10日內補提上訴理由狀。如委任律師提起上訴者，
應一併繳納上訴審裁判費。
中    華    民    國   100    年    1     月    31    日
                              書記官  李佳惠